臺灣新北地方法院刑事判決　　　　　 110年度審易字第1384號
公　訴　人　臺灣新北地方檢察署檢察官
被　　　告　何維恩



上列被告因詐欺案件，經檢察官提起公訴（110 年度偵字第1375
1 號）及移送併辦（110 年度偵字第6549號），被告於準備程序
中對被訴事實為有罪陳述，本院合議庭裁定由受命法官獨任行簡
式審判程序，並判決如下：
    主  文
何維恩幫助犯詐欺取財罪，處拘役伍拾伍日，如易科罰金，以新
臺幣壹仟元折算壹日。
    事  實
一、何維恩知悉依一般社會生活之通常經驗，一般人無故取得他
    人金融帳戶使用之行徑常與財產犯罪之需要密切相關，而應
    有相當之智識程度可預見提供金融帳戶之存摺、提款卡及網
    路銀行帳號及密碼等資料予他人使用，將有被詐欺集團利用
    作為詐欺取財犯罪工具之虞，且藉以逃避執法機關之追查，
    惟仍基於縱有人持其提供之金融帳戶犯罪亦不違反其本意之
    幫助詐欺取財之不確定故意，於民國109 年9 月4 日前某日
    ，在臺北市民生東路某處，將其所申設之中國信託商業銀行
    帳號000000000000號帳戶（下稱中國信託銀行帳戶）之存摺
    、提款卡及密碼、網路銀行帳號及密碼交付李浩禎（由檢察
    官另案偵辦中）。俟李浩禎所屬詐欺集團成員取得上開中國
    信託銀行帳戶後，即基於意圖為自己不法所有之犯意聯絡，
    分別於如附表所示之時間，以如附表所示之方式向楊政忠、
    卓睿凱、陳珈陽、曾增旺施用詐術，致楊政忠等4 人均陷於
    錯誤，依指示分別於如附表所示之時間匯入如附表所示金額
    之款項至上開何維恩之中國信託銀行帳戶內，並旋遭該詐欺
    集團成員以網路銀行轉出至不詳帳戶。嗣楊政忠、卓睿凱、
    陳珈陽、曾增旺發現受騙報警處理，始循線查悉上情。
二、案經卓睿凱、陳珈陽、曾增旺訴由新北市政府警察局中和分
    局及新北市政府警察局蘆洲分局報告臺灣新北地方檢察署檢
    察官偵查起訴及移送併辦。
    理  由
一、按除被告所犯為死刑、無期徒刑、最輕本刑為3 年以上有期
    徒刑之罪或高等法院管轄第一審案件者外，於第一次審判期
    日前之準備程序進行中，被告先就被訴事實為有罪之陳述時
    ，審判長得告知被告簡式審判程序之旨，並聽取當事人、代
    理人、辯護人及輔佐人之意見後，裁定進行簡式審判程序，
    刑事訴訟法第273 條之1 第1 項定有明文。經核本件被告所
    犯係死刑、無期徒刑、最輕本刑為3 年以上有期徒刑以外之
    罪，其於準備程序中就被訴之事實為有罪陳述，經法官告知
    簡式審判程序之旨，並聽取公訴人及被告之意見後，本院合
    議庭依刑事訴訟法第273 條之1 第1 項規定，裁定由受命法
    官獨任進行簡式審判程序，合先敘明。
二、上揭犯罪事實，業據被告何維恩於本院審理時坦承不諱，核
    與證人即被害人楊政忠、證人即告訴人卓睿凱、陳珈陽、曾
    增旺於警詢時證述之情節相符，復有中國信託商業銀行股份
    有限公司109 年10月12日中信銀字第109224839251477 號函
    所附帳號000000000000號帳戶客戶基本資料、存款交易明細
    、自動化交易LOG 資料- 財金交易各1 份（見110 年度偵字
    第13751 號偵查卷【下稱偵卷】第17頁至第26頁）；被害人
    楊政忠之桃園市政府警察局中壢分局普仁派出所受理刑事案
    件報案三聯單、受理各類案件紀錄表、受理詐騙帳戶通報警
    示簡便格式表、金融機構聯防機制通報單、內政部警政署反
    詐騙諮詢專線紀錄表各1 紙、彰化銀行網路銀行交易明細2
    份、楊政忠與詐欺集團成員對話紀錄1 份（楊政忠部分，見
    110 年度偵字第6549號卷第15頁至第19頁、第25頁至第35頁
    ）；告訴人卓睿凱之臺中市政府警察局清水分局梧棲分駐所
    受理刑事案件報案三聯單、受理各類案件紀錄表、受理詐騙
    帳戶通報警示簡便格式表、金融機構聯防機制通報單、內政
    部警政署反詐騙諮詢專線紀錄表、卓睿凱提出之網路銀行交
    易明細影本、亞馬遜電商代理商合同書影本、其與詐欺集團
    成員對話紀錄各1 份（卓睿凱部分，見偵卷第147 頁至第16
    5 頁）；告訴人陳珈陽之內政部警政署反詐騙諮詢專線紀錄
    表、臺中市政府警察局豐原分局社口派出所受理詐騙帳戶通
    報警示簡便格式表、受理各類案件紀錄表、受理刑事案件報
    案三聯單、金融機構聯防機制通報單、陳珈陽提出之網路銀
    行交易明細影本、其與詐欺集團成員對話紀錄、國泰世華銀
    行存摺封面影本各1 份（陳珈陽部分，見偵卷第27頁至第77
    頁）；告訴人曾增旺之內政部警政署反詐騙諮詢專線紀錄表
    、桃園市政府警察局楊梅分局埔頂派出所受理詐騙帳戶通報
    警示簡便格式表、金融機構聯防機制通報單、受理各類案件
    紀錄表、受理刑事案件報案三聯單、曾增旺提出之郵政自動
    櫃員機交易明細表影本、中華郵政存摺封面及其內頁影本、
    其與詐欺集團成員對話紀錄各1 份（曾增旺部分，見偵卷第
    87頁至第95頁、第99頁至第139 頁）附卷可稽，足認被告前
    揭自白均與事實相符。本件事證明確，被告前開犯行堪予認
    定，應予依法論科。
三、論罪科刑：
  ㈠按刑法上之幫助犯，係對於犯罪與正犯有共同之認識，而以
    幫助之意思，對於正犯資以助力，而未參與實施犯罪之行為
    者而言（最高法院49年台上字第77號、75年度台上字第1509
    號、84年度台上字第5998號、88年度台上字第1270號等判決
    意旨參照）。是以，如未參與實施犯罪構成要件之行為，且
    係出於幫助之意思提供助力，即屬幫助犯，而非共同正犯。
    本件被告依卷內事證僅有提供其中國信託銀行帳戶之存摺、
    提款卡、網路銀行帳號及密碼予李浩禎及其所屬詐欺集團成
    員使用，嗣後應係由該詐欺集團成員向被害人楊政忠、告訴
    人卓睿凱、陳珈陽、曾增旺實行詐欺行為，致其等陷於錯誤
    ，而分別匯入如附表所示款項至被告提供之帳戶內，是被告
    所為顯係參與詐欺取財罪構成要件以外之行為，且在無積極
    證據證明被告係以正犯之犯意而非以幫助犯之犯意參與犯罪
    行為之情形下，應認其所為係構成幫助犯，而非論以正犯行
    為。故核被告所為，係犯刑法第30條第1 項前段、第339 條
    第1 項之幫助詐欺取財罪。
  ㈡被告以一提供金融帳戶之行為，幫助該詐欺集團成員對被害
    人楊政忠、告訴人卓睿凱、陳珈陽、曾增旺實施詐欺取財犯
    行，而觸犯同一罪名，為想像競合犯，應依刑法第55條之規
    定，從一幫助詐欺取財罪處斷。起訴書犯罪事實雖未記載附
    表編號1 所示被害人楊政忠遭詐欺取財部分（即110 年度偵
    字第6549號移送併辦之犯罪事實），惟此部分犯罪事實與起
    訴之犯罪事實（即附表編號2 至4 所示卓睿凱、陳珈陽、曾
    增旺遭詐欺取財部分），既具有想像競合犯之裁判上一罪關
    係，依刑事訴訟法第267 條規定，為起訴效力所及，復經檢
    察官移送併案審理，本院自應併予審究，附此敘明。
  ㈢被告以幫助之意思，參與構成要件以外之行為，為幫助犯，
    爰依刑法第30條第2 項之規定，依正犯之刑減輕之。
  ㈣爰審酌被告提供金融帳戶予詐欺集團不法使用，非但助長社
    會詐欺財產犯罪之風氣，致使無辜民眾受騙而受有財產上損
    害，亦擾亂金融交易往來秩序，危害社會正常交易安全，復
    因被告提供其金融帳戶，不僅造成執法機關不易查緝犯罪行
    為人之真實身分，更增加被害人求償上之困難，實無可取，
    ，兼衡其犯罪動機、目的、手段、無前科之素行、犯後於本
    院審理時坦承犯行之態度，及自陳高中畢業之智識程度，目
    前從事水電業、未婚，無需扶養他人、經濟狀況普通之生活
    狀況（見本院卷第84頁）等一切情狀，量處如主文所示之刑
    ，並諭知易科罰金之折算標準。又卷內尚乏被告確有因本件
    幫助詐欺犯行取得犯罪所得之具體事證，自無從依刑法沒收
    相關規定沒收其犯罪所得，附此敘明。
據上論斷，應依刑事訴訟法第273 條之1 第1 項、第299 條第1
項前段，判決如主文。
本案經檢察官張勝傑提起公訴，檢察官陳建良移送併辦，檢察官
林亭妤到庭執行職務。
中    華    民    國   110    年    10    月    19    日
                  刑事第二十三庭  法  官  藍海凝
上列正本證明與原本無異。
如不服本判決，應於判決送達後20日內敘明上訴理由，向本院提
出上訴狀 (應附繕本) ，上訴於臺灣高等法院。其未敘述上訴理
由者，應於上訴期間屆滿後20日內向本院補提理由書「切勿逕送
上級法院」。
                                  書記官  羅婉嘉
中    華    民    國   110    年    10    月    20    日
附錄本案論罪科刑法條全文：
中華民國刑法第30條
幫助他人實行犯罪行為者，為幫助犯。雖他人不知幫助之情者，
亦同。
幫助犯之處罰，得按正犯之刑減輕之。
中華民國刑法第339條
（普通詐欺罪）
意圖為自己或第三人不法之所有，以詐術使人將本人或第三人之
物交付者，處5 年以下有期徒刑、拘役或科或併科50萬元以下罰
金。
以前項方法得財產上不法之利益或使第三人得之者，亦同。
前二項之未遂犯罰之。
附表：
┌──┬────┬─────┬────────────┬───────┬──────┐
│編號│告訴人/ │詐騙時間  │詐騙方式                │匯款時間      │匯款金額    │
│    │被害人  │          │                        │              │            │
├──┼────┼─────┼────────────┼───────┼──────┤
│ 1  │楊政忠  │109 年7 月│透過交友軟體tinder結識楊│109 年9 月4 日│3萬8,000元  │
│    │（併辦部│29日起    │政忠，與楊政忠加LINE好友│18時29分許    │            │
│    │分）    │          │後，向楊政忠佯稱可做代購├───────┼──────┤
│    │        │          │賺取價差云云，致楊政忠陷│109 年9 月4 日│3萬元       │
│    │        │          │於錯誤，而依指示接續轉帳│18時31分許    │            │
│    │        │          │匯款。                  │              │            │
├──┼────┼─────┼────────────┼───────┼──────┤
│ 2  │卓睿凱  │109 年8 月│以通訊軟體FACEBOOK、LINE│109 年9 月4 日│3萬元       │
│    │        │28日      │向卓睿凱佯稱其為「亞馬遜│19時6 分許    │            │
│    │        │          │跨境購物平台」，可加入電│              │            │
│    │        │          │商並介紹購物客戶，需匯款│              │            │
│    │        │          │支付進價云云，致卓睿凱陷│              │            │
│    │        │          │於錯誤，而依指示匯款。  │              │            │
├──┼────┼─────┼────────────┼───────┼──────┤
│ 3  │陳珈陽  │109 年8 月│以通訊軟體TINDER、LINE向│109 年9 月5 日│2萬2,000元  │
│    │        │28日某時許│陳珈陽佯稱其為「香港曼蒂│11時9 分許    │            │
│    │        │          │斯國際貿易有限公司」，可│              │            │
│    │        │          │加入電商並介紹購物客戶，│              │            │
│    │        │          │需匯款支付進價云云，致陳│              │            │
│    │        │          │珈陽陷於錯誤，而依指示匯│              │            │
│    │        │          │款。                    │              │            │
├──┼────┼─────┼────────────┼───────┼──────┤
│ 4  │曾增旺  │109 年9 月│以通訊軟體FACEBOOK、LINE│109 年9 月6 日│3萬元       │
│    │        │1 日下午  │向曾增旺佯稱其為「亞馬遜│12時55分許    │            │
│    │        │          │電商」，可加入電商並介紹│              │            │
│    │        │          │購物客戶，需匯款支付進價│              │            │
│    │        │          │云云，致曾增旺陷於錯誤，│              │            │
│    │        │          │而依指示匯款。          │              │            │
└──┴────┴─────┴────────────┴───────┴──────┘